【裁判字號】    96,交聲,317
【裁判日期】    970124
【裁判案由】    違反道路交通管理處罰條例聲明異議
【裁判全文】
臺灣新竹地方法院交通事件裁定  96年度交聲字第317號
移送機關    交通部公路總局新竹區監理所
異  議  人  甲○○
即受處分人
上列受處分人因違反道路交通管理處罰條例案件，對於交通部公
路總局新竹區監理所於民國96年11月20日所為之竹監自字第裁50
-E00000000號所為之違反交通管理事件裁決不服，聲明異議，本
院裁定如下：
    主  文
異議駁回。
    理  由
一、汽車駕駛人，行經有燈光號誌管制之交岔路口闖紅燈者，處
    新臺幣（下同）1,800 元以上5,400 元以下罰鍰，道路交通
    管理處罰條例第53條第1 項定有明文。
二、原處分機關處分意旨略以：異議人即受處分人於民國96年10
    月14日上午7 時55分許，駕駛6P-1698 號小客車，行經新竹
    縣竹北市○○街、台元街有燈光號誌管制之交岔路口，當時
    為紅燈，異議人竟仍直行，為新竹縣警察局竹北分局竹北派
    出所員警執行巡邏勤務時親眼目睹後攔停舉發，並依法掣開
    新竹縣警察局竹縣警交字第E00000000 號舉發違反道路交通
    管理事件通知單（下稱舉發通知單），嗣異議人於舉發通知
    單所載應到案期限以違規事實舉發有誤為由，向原處分機關
    申訴，惟仍經原處分機關函請舉發單位即新竹縣警察局竹北
    分局查明違規無訛，原處分機關乃依道路交通管理處罰條例
    第53條第1 項、第63條第1 項（漏載第3 款）之規定，裁處
    罰鍰2700元，並記違規點數3 點等語。
三、異議人聲明異議意旨略以：其當時行駛於竹北市○○街上，
    因行進當時博愛街與台元街交岔路口之交通號誌故障，致其
    產生混淆，並非故意闖紅燈，請求撤銷原處分云云。
四、經查：
(1)、證人即舉發本件違規之新竹縣警察局竹北分局竹北派出所員
    警乙○○到庭證稱：「當時我們巡邏車走竹北市○○街，由
    東往西方向行駛，到博愛街準備左轉欲返回竹北派出所，剛
    好在路口看到異議人駕駛車輛在台元街與博愛街交岔口闖紅
    燈，異議人走博愛街由北往南方向行駛，我們巡邏車左轉博
    愛街就上前攔停異議人車輛，並告知其違規事實，請他出示
    證件要告發他違規。當時異議人是告訴我他趕著要去開禮車
    ，可能沒有看到紅燈。」「（問：當時博愛街上的交通號誌
    正常嗎？）我不確定，但是我知道台元街是正常的。」「（
    問：對於異議人提出他當時所看到博愛街的號誌為紅燈故障
    ，只有黃燈、綠燈正常，有何意見？）異議人提出的相片是
    博愛街由北往南的相片，但是博愛街由南往北的號誌是正常
    的【庭呈台元街與博愛街交岔口相片】，而且該路口博愛街
    上的交通號誌都是雙面，南北方向的車輛都看得到號誌。」
    （參本院卷第29頁），並提出採證相片2 張附卷可稽（參本
    院卷第35頁），是異議人確有闖越紅燈之違規行為，洵堪認
    定。
(2)、異議人雖辯稱：當時博愛街與台元街交岔路口之交通號誌1
    個正常、1 個故障，已讓駕駛人產生混淆云云，然查：異議
    人行經之上開交岔路口設於博愛街上由南往北方向之交通號
    誌仍屬正常，且該正常之交通號誌係雙面顯示，則行駛於博
    愛街上之任何車輛凡經過上開交岔路口均能輕易辨識，況台
    元街上之交通號誌亦屬正常，此為異議人所不否認，則異議
    人所指其行駛之博愛街由北往南方向之交通號誌縱有故障，
    在該交岔路口其他3 個交通號誌均正常運行之下，並無讓駕
    駛人產生混淆之可能，足徵異議人明知紅燈，本應遵守該號
    誌之指示，惟異議人仍直行通過，顯係闖越紅燈之違規行為
    ，應屬無疑。
(3)、按交通警員製單舉發違反道路交通管理處罰條例所列之違規
    事實，本質上為行政處分，係公務員基於職務上權力，依法
    就特定之具體事件所為具有公法上效果之單方行政行為，基
    於公務員為公法上行為具有公信力之原則，該行政處分當可
    被推定為真正，其據以依法處分之事實認定亦為正確無誤，
    本此公信原則，乃立法者賦予行政機關制定違反道路交通事
    件統一裁罰標準及處理細則，使值勤警員得當機處分以維護
    交通秩序、安全之行政目的，反之，若謂公務員一切行政行
    為均需預留證據以證其實，則國家行政勢必窒礙難行，據此
    ，刑事訴訟法就犯罪證據有關之規定中，與行政秩序罰之交
    通違規裁罰本旨不合之部分，自不在準用之列。本件現場舉
    發警員即證人乙○○與異議人素昧平生，並無仇隙，衡情當
    無設詞攀誣、濫予舉發之理，本件既無任何證據足資證明證
    人乙○○有捏造事實、違法取締之情事，則執勤警員本其維
    護交通秩序、安全職責所為之舉發，自應受到合法、正確之
    推定。此外，本件尚有交通號誌正常之相片足資佐證，異議
    人所辯號誌故障致其產生混淆云云，顯係卸責之詞，不足採
    信。
四、綜上所述，本件異議人確有駕車行經有燈光號誌管制之交岔
    路口闖紅燈之行為，違反道路交通管理處罰條例第53條第1
    項之規定，異議人上開所辯，均顯不足採，原處分機關依該
    條例第53條第1 項、第63條第1 項（漏載第3 款）據以裁處
    2700元，並記違規點數3 點，自無不合，異議人之異議為無
    理由，應予駁回。
五、應依道路交通案件處理辦法第19條，裁定如主文。
中    華    民    國    97    年    1     月    24    日
                    交通法庭    法    官  賴淑敏
以上正本證明與原本無異。
不得抗告。
中    華    民    國    97    年    1     月    24    日
                                書 記 官  劉亭筠


司法院資訊處製作；財團法人民間司法改革基金會備份。
